【裁判字號】    98,上訴,299
【裁判日期】    980420
【裁判案由】    毒品危害防制條例
【裁判全文】
臺灣高等法院臺南分院刑事判決         98年度上訴字第299號
上  訴  人
即  被  告  甲○○
上列上訴人因違反毒品危害防制條例案件，不服臺灣臺南地方法
院97年度訴字第2065號，中華民國97年12月29日所為之第一審判
決（起訴案號：臺灣臺南地方法院檢察署97年度營毒偵字第313
號、97年度營毒偵字第386號、97年度撤緩毒偵字第154號），提
起上訴，本院判決如下：
    主  文
上訴駁回。
    理  由
一、按上訴書狀應敘述具體理由；上訴書狀未敘述上訴理由者，
    應於上訴期間屆滿後20日內補提理由書於原審法院，刑事訴
    訟法第361條第2項、第3項前段定有明文。而第二審法院認
    為上訴書狀未敘述理由，應以判決駁回之。但其情形可以補
    正而未經原審法院命其補正者，審判長應定期間先命補正，
    此觀同法第367條規定甚明。又所謂具體理由，必係依據卷
    內既有訴訟資料或提出新事證，指摘或表明第一審判決有何
    採證認事、用法或量刑等足以影響判決本旨之不當或違法，
    而構成應予撤銷之具體事由，始克當之（例如：依憑證據法
    則具體指出所採證據何以不具證據能力，或依憑卷證資料，
    明確指出所為證據證明力之判斷如何違背經驗、論理法則）
    ；倘僅泛言原判決認定事實錯誤、違背法令、量刑失之過重
    或輕縱，而未依上揭意旨指出具體事由，或形式上雖已指出
    具體事由，然該事由縱使屬實，亦不足以認為原判決有何不
    當或違法者（例如：對不具有調查必要性之證據，法院未依
    聲請調查亦未說明理由，或援用證據不當，但除去該證據仍
    應為同一事實之認定），皆難謂係具體理由（最高法院97年
    度台上字第892號判決意旨參照）。是以上訴人之上訴書狀
    或補提之上訴理由書，雖有敘述上訴理由，惟並未具體敘述
    第一審判決有上述違法、不當情形，即與未敘述具體理由無
    異，其所為上訴，即不符合上訴之法定要件。
二、本件被告不服原判決，提起上訴，上訴書理由略以：
 (一)按中華民國刑法第57條規定：「科刑時應以行為人之責任為
   基礎，並審酌一切情狀，尤應注意下列事項，為科刑輕重之
   標準：1.犯罪之動機、目的。2.犯罪時所受之刺激。3.犯罪
   之手段。4.犯罪行為人之生活狀況。5.犯罪行為人之品行。
   6.犯罪行為人之智識程度。7.犯罪行為人與被害人之關係。
   8.犯罪行為人違反義務之程度。9.犯罪所生之危險或損害。
   10.犯罪後之態度。
 (二)被告所犯施用第一級毒品案件，犯後態度表現良好，於警詢
   、偵查、地院審理時，對於犯行坦承不諱，且表示認罪。且
   被告於犯罪後亦深感悔意，並且配合接受行政院衛生署新營
   醫院推行之毒品替代療法，為求早日戒絕毒癮，革除惡習，
   皆定時遵從專業治療。然施用第一級毒品（海洛因）成癮性
   後，實非三天兩日之功夫能輕易戒除，復使被告於短期間內
   被查獲數次，此有原審判決之附表可稽。然而先後所犯施用
   第一級毒品犯意皆相同全因毒癮復發所致，且犯罪時間密集
   ，可否引用集合犯之刑罰？
 (三)被告施用毒品之犯行，於本質上乃屬自我戕害身心健康之行
   為，亦無因施用毒品之需求，而犯下其他刑案，危害社會秩
   序、侵害他人利益。
 (四)被告對於原判決一部份即刑法第51條第5款，定其應執行刑，
   實難心服口服。
 (五)綜上理由及懇請能念及審酌被告之動機、目的及犯罪後之態
   度... 等一切情狀，撤銷原審之判決，給予被告一次自新機
   會云云。
三、按刑法於94年2月2日修正公布，刪除第56條所定之連續犯之
    規定，自95年7月1日施行，而基於概括犯意連續多次施用毒
    品之行為，於刑法修正刪除連續犯規定之前，均依連續犯論
    以一罪，此次刑法第56條修正理由之說明謂：「對繼續犯同
    一罪名之罪者，均適用連續犯之規定論處，不無鼓勵犯罪之
    嫌，亦使國家刑罰權之行使發生不合理之現象」、「基於連
    續犯原為數罪之本質及刑罰公平原則之考量，爰刪除有關連
    續犯之規定」等語，即係將本應各自獨立評價之數罪，回歸
    本來就應賦予複數法律效果之原貌。就刑法修正施行後多次
    施用毒品之犯行，採一罪一罰，始符合立法本旨。因此，刑
    法修正施行後多次施用毒品之犯行，除符合接續犯之要件外
    ，則應一罪一罰。經查，本案被告於原判決附表編號1至4先
    後施用第一級毒品海洛因，其施用時間皆不同，犯意個別，
    客觀上即不能認為符合一個反覆、延續性之行為觀念，不能
    認為屬集合犯或接續犯之關係，而應分別論斷處罰，是被告
    上訴意旨，亦不足以認為原判決有何不當或違法。
四、末按關於刑之量定，係實體法上賦予法院得為自由裁量之事
    項，倘其未有逾越法律所規定之範圍，或濫用其權限，即不
    得任意指摘為違法。查原審判決已敘明審酌被告在本件犯罪
    之前，曾有強盜、施用毒品及搶奪等多項犯罪前科，顯見被
    告素行不佳、毒癮程度嚴重，亦未能悔改並記取教訓；惟念
    及施用毒品犯罪之本質，為戕害自我身心健康之行為，尚未
    嚴重破壞社會秩序或侵害他人權益；且被告自首犯行，犯後
    態度良好等被告之品行、犯罪之動機、目的、手段、所生危
    害及犯後態度等刑法第57條所定科刑輕重應審酌事項而為量
    刑之理由。且查毒品危害防制條例第10條第1項施用第一級
    毒品罪之法定本刑為6月以上5年以下有期徒刑，被告之犯行
    屬累犯，依法應加重其刑，原審就其所犯四罪，各量處有期
    徒刑8月，並定其執行刑為有期徒刑2年6月，核無違誤或顯
    然過重之情形。
五、是本件被告上訴並未具具體理由，其上訴違背法律上之程式
    ，應予駁回，並不經言詞辯論為之。
六、據上論斷，應依刑事訴訟法第367條前段、第372條，判決如
    主文。
中    華    民    國    98    年    4     月    20    日
                  刑事第一庭    審判長法  官  黃崑宗
                                      法  官  蔡長林
                                      法  官  夏金郎
以上正本證明與原本無異。
如不服本判決應於收受送達後10日內向本院提出上訴書狀，其未
敘述上訴理由者，並得於提起上訴後10日內向本院補提理由書（
均須按他造當事人之人數附繕本）「切勿逕送上級法院」。
                                      書記官  劉岳文
中    華    民    國    98    年    4     月    20    日


司法院資訊處製作；財團法人民間司法改革基金會備份。
